臺灣臺南地方法院刑事判決
110年度訴字第792號
公  訴  人  臺灣臺南地方檢察署檢察官
被      告  王三泰



上列被告因傷害案件，經檢察官提起公訴（110年度偵續緝字第6
號），被告就被訴事實為有罪之陳述，改依簡式審判程序審理，
本院判決如下：
    主  文
王三泰犯共同傷害罪，累犯，處有期徒刑陸月，如易科罰金，以
新台幣壹仟元折算壹日。
    事  實
一、王三泰為張家豪、柯重政（以上2人由本院另案審理）、汪
    庭鈞、許芷綺（以上2人經檢察官另為不起訴處分）之友，
    許芷綺為朱素玲之女。緣朱素玲於民國（下同）109年7月31
    日17時許，邀約許芷綺前男友王貴法，至臺南市○○區○○000
    號朱素玲租處，協調許芷綺懷孕乙事。於王貴法抵達後，許
    芷綺帶同汪庭鈞、王三泰、張家豪及柯重政，分乘兩部車輛
    到場（其中汪庭鈞、許芷綺、王三泰、張家豪共乘一部汽車
    前往；柯重政則搭乘友人機車前往），事前，汪庭鈞指示王
    三泰、張家豪及柯重政3人，如談判不順，即動手毆打王貴
    法（王貴法受傷害部分，未據告訴）。嗣因汪庭鈞與王貴法
    發生口角爭執，王三泰、張家豪、柯重政等3人，即分持球
    棒、鐵棍及竹棒，共同毆打王貴法。
二、朱素玲見狀，為免王貴法生命遭受危害，上前阻擋。王三泰
    、張家豪及柯重政等3人，預見繼續毆打將傷害到朱素玲，
    導致朱素玲受傷之結果，竟不違背渠等本意，共同基於傷害
    之犯意聯絡，分持球棒、鐵棍及竹棒，繼續朝朱素玲身上毆
    打，致朱素玲受有頭部損傷、胸部挫傷、下背和骨盆挫傷、
    四肢多處挫傷及左眼眶血腫、左眉末端及上眼瞼瘀青等傷害
    。
三、案經朱素玲訴請臺灣臺南地方檢察署檢察官偵查起訴。
    理  由
一、本件被告所犯為死刑、無期徒刑、最輕本刑3年以上有期徒
    刑以外之罪，亦非屬高等法院管轄之第一審案件，其於審理
    程序進行中，先就被訴事實為有罪之陳述，經本院告知簡式
    審判程序之旨，並聽取檢察官、被告之意見後，本院依刑事
    訴訟法第273條之1第1項裁定，進行簡式審判程序。是本案
    證據調查，依同法第273條之2規定，不受同法第159條第1項
    、161條之2、161條之3、163條之1及164條至170條所定證據
    能力認定及調查方式限制，合先敘明。
二、上開事實，業據被告於警偵訊及本院審理時（詳他字偵查卷
    49頁、偵續緝卷23頁、本院卷78、90頁），均坦承於上開時
    地，持球棒毆打告訴人朱素玲之事實，核與證人即告訴人朱
    素玲於偵查中證述情節相符（詳他字偵查卷163至164頁）；
    並經現場目擊證人汪庭鈞、柯重政於偵查中結證屬實（詳偵
    續卷97至99、107、133、135頁），復有財團法人奇美醫院
    診斷證明書（詳他字偵查卷13頁）及扣案鐵棍1支在案可憑
    。是被告自白，核與事實相符。本件被告傷害犯行，事證明
    確，應可認定。
三、次按刑法上之故意，可分為確定故意與不確定故意，行為人
    對於構成犯罪之事實，明知並有意使其發生者，為故意；行
    為人對於構成犯罪之事實，預見其發生而其發生並不違背其
    本意者，以故意論，刑法第13條定有明文。是故意之成立，
    不以對於構成犯罪之事實，明知並有意使其發生為必要，僅
    需對於構成犯罪之事實、結果，預見其發生，而其發生並不
    違背其本意即為已足。亦即倘行為人認識或預見其行為會導
    致某構成要件實現（結果發生），縱其並非積極欲求該構成
    要件實現（結果發生），惟為達到某種目的而仍聽任其發展
    ，終致發生構成要件之該當結果者，亦屬法律意義上之容任
    或接受結果發生之不確定故意，此即前揭法條所稱之「以故
    意論」。查本件依證人汪庭鈞及柯重政於偵查中證稱，案發
    時，王三泰係持球棒毆打等語，已如前述。衡諸一般經驗法
    則，球棒係堅硬物，持其毆人，可預見將使人受傷；且觀諸
    本件告訴人診斷證明書記載，本件告訴人受有頭部損傷、胸
    部挫傷、下背和骨盆挫傷、四肢多處挫傷及左眼眶血腫、左
    眉末端及上眼瞼瘀青等傷（詳他字偵查卷13頁）。凡此足認
    被告預見其以球棒毆打告訴人，可能造成告訴人受傷等情。
    是被告對此共同傷害犯行，顯具有不違背其本意之不確定故
    意甚明。
四、核被告所為，係犯刑法第277條第1項普通傷害罪。被告與張
    家豪、柯重政，3人就上開傷害犯行，彼此間，具有犯意聯
    絡及行為分擔，應依刑法第28條規定，論以共同正犯。又被
    告前因公共危險及妨害自由案，經本院以105年度交簡字第2
    04號及107年度訴字第619號判決，各判處有期徒刑4月確定
    ，於105年4月13日及108年4月9日，分別易科罰金，執行完
    畢，有臺灣高等法院被告前案紀錄表在卷可稽。是被告顯未
    因前開犯罪科刑執行完畢，而有所警惕，復於5年內，再犯
    本件傷害案，足認其法敵對意識，未因前開科刑執行完畢而
    減弱，刑罰反應力薄弱，故認本案仍有依刑法第47條第1項
    規定，對被告加重其最低本刑之必要，爰依法加重其刑。
五、爰審酌被告與告訴人間並無糾紛與仇恨，僅因友人汪庭鈞指
    使，即持球棒毆打告訴人，造成告訴人身體嚴重傷害，使告
    訴人心理上及精神上感受驚懼、不安，殊為不該；惟念被告
    於本院審理時坦承犯行（詳本院卷78、90頁），兼衡被告素
    行、違犯本案過程及手段，暨被告自陳為國中畢業之教育程
    度，未婚、車禍前從事粗工，每月收入約新台幣2萬元，目
    前賃屋居住，家有父母、女兒之家庭狀況等一切情狀，量處
    如主文所示之刑，並諭知易科罰金折算標準，以資懲儆。
六、末按供犯罪所用、犯罪預備之物或犯罪所生之物，以屬於犯
    罪行為人者，得沒收之，刑法第38條第2項前段定有明文。
    又除有其他特別規定者外，犯罪工具物，必須屬於被告所有
    ，或被告有事實上之處分權時，始得在該被告罪刑項下諭知
    沒收；至非所有權人，又無共同處分權之共同正犯，自無庸
    在其罪刑項下諭知沒收（107台上1109號決意旨參照）。查
    本件扣案鐵棍1支（按該鐵棍扣於本院110年訴字第617號柯
    重政傷害案，詳該案110年8月2日準備程序筆錄7頁）及未扣
    案之球棒與竹棒，尚無證據證明係屬於本案被告所有或被告
    有事實上之處分權，則上開各該犯罪工具，雖係供本案共犯
    之傷害犯行所用，然既核與刑法第38條第2項前段所定之沒
    收要件，尚有未合，爰不予宣告沒收，附此敘明。　
七、末查，本件告訴人雖於109年12月2日簽署聲請撤回告訴狀及
    和解書（詳他字偵查卷172至173頁），並經同案被告汪庭鈞
    於109年12月2日將上開聲請撤回告訴狀及和解書，送至臺灣
    臺南地方檢察署收狀。然觀諸上開和解書所記載和解條件：
    「乙方（即許芷綺及汪庭鈞、王三泰、張家豪、柯重政）願
    意賠償甲方，新台幣12萬元整，…，109年12月31日前，補償
    給甲方（即告訴人），達成和解。若未照時間處理完畢，甲
    方將提告乙方傷害罪等」等語。且告訴人於偵查中證稱：簽
    署聲請撤回告訴狀及和解書當時，有向汪庭鈞表示，要等到
    拿到錢，才要送撤回告訴狀，只因相信汪庭鈞，所以才先簽
    名等語（詳偵續卷93至94頁）。又簽立和解書時之在場證人
    李明隆亦於偵查中證稱：簽立和解書時我在場，「三、其他
    」部分的條件是我寫的，因汪庭鈞說押日期就好，也會收到
    錢，但押日期代表什麼，我們不明白，所以才會多寫這一段
    ，告訴人要等到109年12月31日收到和解金，才要撤回，當
    場有跟汪庭鈞說，汪庭鈞也知道，當時會簽聲請撤回告訴狀
    ，是因汪庭鈞說順便先寫一寫放著，到時候替我們送，省一
    份工，不用再出來寫；當初條件寫未依時間處理完畢，將繼
    續要提告傷害罪等語（詳偵續卷92至93頁）。且迄本件至11
    0年9月27日辯論終結時止，亦尚未給付和解書所載和解金額
    予告訴人（詳本院卷78、101頁及本院110年訴字第682號張
    家豪傷害案卷115頁筆錄）。是本件告訴人朱素玲於109年12
    月2日簽立和解書及撤回告訴狀時，顯尚無在109年12月2日
    即撤回本件告訴之意思，自難謂本件之聲請撤回告訴狀，於
    109年12月2日送至臺灣臺南地方檢察署收件時，已生撤回告
    訴之效力，亦併此敘明。
據上論斷，應依刑事訴訟法第273條之1第1項、第284條之1、第2
99條第1項前段，刑法第277條第1項、第28條、第47條第1項、第
41條第1項前段，刑法施行法第1條之1第1項，判決如主文。
本案經檢察官蔡佳蒨提起公訴，經檢察官吳惠娟到庭執行職務。
中　　華　　民　　國　　110 　年　　10　　月　　 8　　日
　　　　　　 　      刑事第一庭 法　官　董武全　
以上正本證明與原本無異。
如不服本判決應於收受本判決後20日內向本院提出上訴書狀，並
應敘述具體理由。其未敘述上訴理由者，應於上訴期間屆滿後20
日內向本院補提理由書狀（均須按他造當事人之人數附繕本）「
切勿逕送上級法院」。 
　　　　　　　　　　　　　　　　書記官  李培聞
中　　華　　民　　國　　110 　年　　10　　月　　8 　　日
附錄法條：　　　　　　　　　　　　
刑法第277條第1項：
傷害人之身體或健康者，處 5 年以下有期徒刑、拘役或 50 萬
元以下罰金。